臺灣高雄地方法院刑事判決　　　　　　　　　　　　　　九十四年度易字第三九號
　　公　訴　人　臺灣高雄地方法院檢察署檢察官
　　被　　　告　戊○○　男　五.
右列被告因違反槍砲彈藥刀械管制條例案件，經檢察官聲請簡易判決處刑（九十三年
度偵字第二四八三號），本院認不應以簡易判決處刑（九十三年度簡字第四○○三號
），乃簽准改依通常程序審理，本院判決如左：
    主  文
戊○○未經許可，販賣魚槍，處拘役肆拾日，如易科罰金，以參佰元折算壹日。緩刑
貳年。扣案帆船牌制式魚槍伍枝（槍枝管制編號：0000000000號、000
0000000號、0000000000號、0000000000號、0000
000000號），均沒收之。
    事  實
一、戊○○係設於高雄縣林園鄉○○路○段一六一號「海洋行」之實際負責人【於民
    國七十四年一月十四日設立，原設於高雄縣林園鄉○○路○段二○七號，名義上
    之負責人為許月美（戊○○前妻，二人於八十四年六月八日離婚），嗣於九十三
    年四月八日，戊○○另以自己名義，於高雄縣林園鄉○○路○段一六一號設立「
    海洋行」】，而「海洋行」係經營魚具店，於九十一年十月二日「槍砲彈藥刀械
    許可及管理辦法」公佈施行前（原名為「槍砲使用許可及管理作業規定」），依
    舊規定第二條第九項規定，經核准產製魚槍之廠商，經報由當地警察局派員實施
    查驗後，准於合法經營之魚具店陳列、販賣，免申請販賣許可，戊○○乃於八十
    四年五月十五日（即扣案魚槍中，查驗證最早發證日期）之後某日起至九十一年
    十月一日（即「槍砲彈藥刀械許可及管理辦法」公佈施行前一日）間，陸續向大
    順潛水器材有限公司（設於高雄市三民區○○○路六三八巷十九號，登記名義負
    責人為陳麗珍。下稱大順潛水公司）購入帆船牌制式魚槍六枝【含甲○○（另於
    九十三年三月十五日，經臺灣屏東地方法院檢察署檢察官以九十三年度偵字第一
    三一四號處分書為職權不起訴處分）於九十二年五月二十四日所購買之魚槍一枝
    （魚槍查驗證號碼為八一一五四○號、魚槍槍枝號碼為Ｅ二○二九二號、發證日
    期為八十九年九月十五日、槍枝管制編號為0000000000號）及其餘扣
    案魚槍五枝（魚槍查驗證號碼分別為八○一六六七號、八○四三六六號、八○四
    五○三號、八一一九二一號、八一一九二九號；魚槍槍枝號碼分別為Ｅ一八○六
    七號、Ｅ一八六一七號、Ｅ一八七五四號、Ｅ二○六七三號、Ｅ二○六八一號；
    發證日期分別為未書寫日期（但應為八十四年五月十五日）、八十四年五月十五
    日、八十四年五月十五日、八十九年九月十五日、八十九年九月十五日；槍枝管
    制編號分別為0000000000號、0000000000號、00000
    00000號、0000000000號、0000000000號）。又於九
    十一年十月二日「槍砲彈藥刀械許可及管理辦法」公佈施行後，依該辦法第三條
    第一項規定，經合法營業登記經營相關營業項目之魚具店，陳列、販賣經查驗發
    證之合法魚槍，仍應向中央主管機關申請許可，惟戊○○不知前開辦法業經變更
    ，於未向中央主管機關另申請許可下，仍將上開魚槍六枝陳列於「海洋行」內，
    並基於販賣以營利之犯意，於九十二年五月二十四日，以新臺幣（下同）二千六
    百元之價格，將前開魚槍槍枝號碼為Ｅ二○二九二號之魚槍販賣予甲○○。另因
    甲○○依戊○○指示，至屏東縣警察局東港分局申請許可，內政部警政署顏專員
    乃通知高縣政府警察局林園分局警員乙○○對「海洋行」實施宣導，嗣於九十一
    年十一月中旬某日，乙○○實施宣導後，戊○○乃將前開扣案之魚槍五枝收置於
    高雄縣林園鄉○○路○段一六一之一號「高雄縣林園鄉海洋協會」一樓樓梯間之
    倉庫內，同時由於甲○○非法持有魚槍，經屏東縣警察局東港分局於九十二年十
    一月二十四日十七時五十分，持搜索票至屏東縣林邊鄉○○村○○路一二三之三
    號實施搜索，當場查扣戊○○所販賣之前開魚槍一枝（另一魚槍非向戊○○購買
    ），因而循線於九十三年一月二十七日十三時三十分許，再持搜索票於高雄縣林
    園鄉○○路○段一六一之一號一樓樓梯間之倉庫內，扣得如主文所示之魚槍五枝
    。
二、案經屏東縣警察局東港分局報告臺灣高雄地方法院檢察署檢察官聲請簡易判決處
    刑，本院認不應以簡易判決處刑，乃簽准改依通常程序審理。
    理  由
壹、程序部分：
    本件關於卷內證據資料之證據能力部分，除搜索程序是否合法外，被告戊○○均
    不爭執證據能力（詳本院易字卷第十七頁以下、第三十三頁第七行以下），合先
    敘明
一、按除法律另有規定外，實施刑事訴訟程序之公務員因違背法定程序取得之證據，
    其有無證據能力之認定，應審酌人權保障及公共利益之均衡維護，刑事訴訟法第
    一百五十八條之四定有明文。從而，除法律規定之法定證據使用禁止外【即違背
    於法定障礙事由期間禁止訊問及禁止夜間訊問（刑事訴訟法第一百五十八條之二
    第一項本文）、違背告知義務（同法第一百五十八條之二第二項）、不正訊問（
    同法第一百五十六條第一項）、應具結而未具結之證言或鑑定意見（同法第一百
    五十八條之三）】，其他違背法定程序取得之證據，是否即應禁止使用，而無證
    據能力，在發現真實、法治程序等原則衝突調和下，並非全然劃上等號，仍應審
    酌(1)違背法定程序之情節、(2)違背法定程序時之主觀意圖、(3)侵害犯罪嫌疑人或
    被告權益之種類及輕重、(4)犯罪所生之危險或實害、(5)禁止使用證據對於預防將
    來違法取得證據之效果、(6)偵審人員如依法定程序有無發現該證據之必然性及(7)
    證據取得之違法對於被告訴訟上防禦不利益之程度等各種情形，以為認定證據能
    力有無之標準（詳刑事訴訟法第一百五十八條之四立法理由）。
二、本件搜索程序是否合法？
  (一)搜索乃發現被告或犯罪證據物件及可得沒收之物，對於被告或第三人之身體、物
    件（含電磁紀錄）及住宅或其他處所，施以搜查之強制處分。不論就被告或第三
    人而言，搜索係干預被搜索人自由、住宅或財產權之處分，因而，基於「法律保
    留原則」，發動實施搜索處分時，必須有法律之明文規定，且應謹守法律設定之
    要件限制。又搜索係以「令狀搜索」為原則，搜索時應用搜索票（詳刑事訴訟法
    第一百二十八條第一項）；搜索票應記載應加搜索之處所（同法第一百二十八條
    第二項第三款）。但因本質上，搜索係帶有急迫性、突襲性之處分，難免發生時
    間上不及聲請搜索票之急迫情形，是我國乃承認『無令狀搜索（無票搜索）』之
    情形，就類型而言，包括附帶搜索（刑事訴訟法第一百三十條，係緊隨於拘捕、
    羈押之無令狀搜索，目的係防止被告身懷武器或其他危險物品，危及執法人員、
    被告本人或第三人之身安全）、逕行搜索（刑事訴訟法第一百三十一條第一項，
    目的在發現被告，除拘捕後之附帶搜索外，不得再為其他搜索）、緊急搜索（刑
    事訴訟法第一百三十一條第二項，目的在迅速取得證據以資保全，主體為檢察官
    ，但司法警察受檢察官指揮後，亦可實施）及同意搜索（刑事訴訟法第一百三十
    一條之一）。
  (二)查「高雄縣林園鄉海洋協會」係設於高雄縣林園鄉○○路○段一六一之一號；而
    「海洋行」則設於高雄縣林園鄉○○路○段一六一號（如由高雄縣林園鄉○○路
    ○段面向「海洋行」招牌，左邊係「海洋行」、右邊係「高雄縣林園鄉海洋協會
    」）等情，業據被告自承在卷（詳本院卷第四十一頁倒數第五行以下），復有高
    雄縣政府人民團體立案證書、營利事業登記證及現場照片附卷可參（偵查卷第十
    三頁、第四十一頁；警訊卷第二十六頁上方照片；本院簡字卷第六十四頁左上方
    照片），是此部分之事實，堪以認定。另高雄縣林園鄉○○路○段一六一號之一
    號、一六一號建物分設有門牌，兩棟建物主建物部分，中間有牆壁相隔，但屋簷
    係相通，屋簷部分加蓋鐵皮屋，而櫃臺係在加蓋之鐵皮屋下，本件魚槍係在高雄
    縣林園鄉○○路○段一六一之一號主建物內被查獲；再者，該鐵皮屋面對沿海路
    四段部分、及與兩棟建物主建物相隔部分，均置有玻璃鋁門等情，已據被告自白
    在卷（詳本院簡字卷第四十六頁第四行以下），並有照片、「高雄縣林園鄉海洋
    協會」及「海洋行」位置圖附卷足憑（詳本院簡字卷第四十八頁、第六十一頁至
    第六十四頁），是此部分之事實，亦堪認定。
  (三)又屏東縣警察局東港分局員警於九十三年一月二十七日，持本院核發之搜索票至
    「海洋行」實施搜索，該搜索票搜索處所係記載高雄縣林園鄉○○路○段一六一
    號，並不包含高雄縣林園鄉○○路○段一六一之一號（詳警訊卷第二十一頁），
    則本件實施搜索之處所應為高雄縣林園鄉○○路○段一六一號，基於令狀搜索原
    則，如不合於前述無令狀搜索之情事，自不得逾越前開搜索範圍，於高雄縣林園
    鄉○○路○段一六一之一號實施搜索。本件扣案如主文所示之魚槍五枝係置於右
    邊，並於一樓樓梯房內被查扣之事實，除據證人即屏東縣警察局東港分局員警丙○○於本院證陳明確（詳本院易字卷第四十頁第九行），並有屏東縣警察局東港
    分局搜索經過及結果陳報書、搜索及扣押筆錄、扣押物品目錄、扣押物品收據及
    照片附警訊卷可參（詳警訊卷第二十二頁至第二十九頁）。本院觀之前開卷內所
    附相片，因屋簷相通之鐵皮屋內，並未設有樓梯，顯見該魚槍應於右邊主建物內
    之一樓樓梯間之倉庫被查獲，然右邊部分係指高雄縣林園鄉○○路○段一六一之
    一號，已如前述，則警方顯已逾搜索範圍高雄縣林園鄉○○路○段一六一號，在
    高雄縣林園鄉○○路○段一六一之一號之主建物內搜索甚明。基於警方實施搜索
    時，並無刑事訴訟法規定可逮捕之條件及情狀，是應無執行逮捕、拘提及羈押之
    附帶搜索（即刑事訴訟法第一百三十條），亦無刑事訴訟法第一百三十一條第一
    項第一款及第二款之逕行搜索事由（蓋該二款係以執行逮捕、拘提及羈押或追躡
    現行犯為前提）。且刑事訴訟法第一百三十一條第一項第三款逕行搜索及同條第
    二項緊急搜索部分，因刑事訴訟法第一百三十一條第二項，執行主體係檢察官，
    並非司法警察（官），而卷內亦無檢察官指揮警方偵辦、搜索之指揮書、電話紀
    錄或相關指揮文書，尚難認搜索部分，係由檢察官指揮警方偵辦，是警方尚難依
    該項事由，實施緊急搜索；至刑事訴訟法第一百三十第一項第三款之逕行搜索，
    該款規範目的係為發
    狀搜索，以便加以逮捕，及阻止其繼續犯罪，以防止危害之擴大，該款事由，應
    依當時發生之具體個案為客觀之判斷，須先有客觀之明顯事實發生，並非僅憑個
    人主觀臆測決定，由於搜索前，並無現行犯之明顯外觀，已如前述，亦難認符合
    該款逕行搜索事由。再者，依搜索、扣押筆錄所載，本件並非採行同意搜索（詳
    警訊卷第二十二頁），亦無不符同意搜索之要件。從而，警員於高雄縣林園鄉○○路○段一六一之一號內實施搜索，已違反令狀搜索原則，且無刑事訴訟法『無
    令狀搜索』之適用，該搜索程序應係違法甚明。
  (四)綜上，因警方搜索程序並非合法，是該搜索所得之魚槍四枝，便屬違反法定程序
    所取得證據，惟是否無證據能力，依刑事訴訟法第一百五十八條之四規定，並參
    以該條立法理由，應依前述七個標準判斷。爰審酌本件執法人員雖違反法定程序
    取證，並侵害被告基本人權，惟觀之前開照片，「高雄縣林園鄉海洋協會」、「
    海洋行」屋簷部分，係搭建鐵皮屋相通，且營業範圍涵蓋「高雄縣林園鄉海洋協
    會」屋簷部分，而鐵皮屋外觀係以「海洋行」招牌為主體，「高雄縣林園鄉海洋
    協會」招牌位於右側邊緣，並不明顯，就外觀、內部陳設而言，極易使人誤認高
    雄縣林園鄉○○路○段一六一號及一六一之一號，均屬「海洋行」之營業範圍。
    基於警員實施搜索時，確曾出示搜索票予被告觀看，被告除未當場異議外，並主
    動配合帶同員警至前開一六一之一號主建物內之一樓樓梯間倉庫內，取出魚槍五
    枝（詳證丙○○證詞，本院易字卷第三十七頁第十行以下、第三十八頁第一行以
    下）；且參以被告亦於本院陳稱：員警不是故意的等語（詳本院易字卷第五行）
    ，執法人員執行搜索雖有瑕疵，但其違背法定程序應係誤認而非恣意為之，該違
    背法定程序之情節及侵害犯被告權益亦甚輕微，本件執法人員執法觀念並無不正
    確之情事，在過失情節甚輕下，已可獲得自我警惕之效用，實無藉由排除證據能
    力以導正執行人員執法觀念之必要。再者，本件係甲○○非法持有魚槍，經屏東
    縣東港分局於九十二年十一月二十四日十七時五十分，持搜索票至屏東縣林邊鄉
    ○○村○○路一二三之三號實施搜索，當場查扣被告所販賣之魚槍一枝，故循線
    聲請搜索「海洋行」，因被告販賣行為已甚明確，執法人員既有意聲請搜索票實
    施搜索，如查知該處係屬二建物，豈有不一併聲請搜索之理，該魚槍亦可輕易查
    扣。從而，本院權衡利害輕重，基於前開考量，認該查扣之魚槍五枝，應有證據
    能力。
貳、認定被告犯罪之證據及理由：
一、訊據被告否認有何違反槍砲彈藥刀械管制條例犯行，辯稱：自八十二年起即開始
    販賣魚槍，當時只要有營業許可證就可販賣，伊並告知購買漁槍之人，應聲請執
    照，嗣於九十二年十一月間，因高雄縣政府警察局林園分局乙○○員警告知，方
    知法律已變動，須有營業執照方可販賣，之後伊就將該魚槍自架上取下，並未代
    販賣等語。經查：
  (一)被告係設於高雄縣林園鄉○○路○段一六一號「海洋行」之實際負責人【於七十
    四年一月十四日設立，原設於高雄縣林園鄉○○路○段二○七號，名義上之負責
    人為許月美（戊○○前妻），嗣於九十三年四月八日，戊○○另以自己名義，於
    高雄縣林園鄉○○路○段一六一號設立「海洋行」】，而「海洋行」係經營魚具
    店，於九十一年十月二日「槍砲彈藥刀械許可及管理辦法」公佈施行前（原名為
    「槍砲使用許可及管理作業規定」），依舊規定第二條第九項規定，經核准產製
    魚槍之廠商，經報由當地警察局派員實施查驗後，准於合法經營之魚具店陳列、
    販賣，免申請販賣許可，被告乃於八十四年五月十五日（即扣案魚槍中，查驗證
    最早發證日期）之後某日起至九十一年十月一日（即「槍砲彈藥刀械許可及管理
    辦法」公佈施行前一日）間，陸續向大順潛水公司購入帆船牌制式魚槍六枝【含
    甲○○於九十二年五月二十四日所購買之魚槍一枝（魚槍查驗證號碼為八一一五
    四○號、魚槍槍枝號碼為Ｅ二○二九二號、發證日期為八十九年九月十五日、槍
    枝管制編號為0000000000號）及其餘扣案魚槍五枝（魚槍查驗證號碼
    分別為八○一六六七號、八○四三六六號、八○四五○三號、八一一九二一號、
    八一一九二九號；魚槍槍枝號碼分別為Ｅ一八○六七號、Ｅ一八六一七號、Ｅ一
    八七五四號、Ｅ二○六七三號、Ｅ二○六八一號；發證日期分別為未書寫日期（
    但應為八十四年五月十五日）、八十四年五月十五日、八十四年五月十五日、八
    十九年九月十五日、八十九年九月十五日；槍枝管制編號分別為0000000
    000號、0000000000號、0000000000號、000000
    0000號、0000000000號）等情。除為被告列為不爭執之事實外（
    詳本院易字卷第十六頁倒數第八行以下），並有營利事業登記抄本、魚槍查驗證
    、槍彈鑑定書所示槍枝管制號碼、營利事業登記證、臺灣屏東地方法院檢察署檢
    察官以九十三年度偵字第一三一四號職權不起訴處分書、「槍砲使用許可及管理
    作業規定」附卷可參（詳警訊卷第十六頁、第十九頁至第二十頁；偵查卷第三十
    三頁、第四十一頁、五十頁；本院簡字卷第十一頁）。是此部分之事實，應堪以
    定。
  (二)另於九十一年十月二日「槍砲彈藥刀械許可及管理辦法」公佈施行後，依該辦法
    第三條第一項規定，經合法營業登記經營相關營業項目之魚具店，陳列、販賣經
    查驗發證之合法魚槍，仍應向中央主管機關申請許可，惟被告未向中央主管機關
    另行申請許可，仍將上開魚槍六枝陳列於「海洋行」內，並於九十二年五月二十
    四日，以二千六百元之價格，將前開魚槍槍枝號碼為Ｅ二○二九二號之魚槍販賣
    予甲○○，嗣由於甲○○非法持有魚槍，經屏東縣警察局東港分局於九十二年十
    一月二十四日十七時五十分，持搜索票至屏東縣林邊鄉○○村○○路一二三之三
    號實施搜索，當場查扣戊○○所販賣之前開魚槍一枝，因而循線於九十三年一月
    二十七日十三時三十分許，再持搜索票於高雄縣林園鄉○○路○段一六一之一號
    一樓樓梯間之倉庫內，扣得如主文所示之魚槍五枝等情。除為被告列為不爭執之
    事實外（詳本院易字卷第十六頁倒數第八行以下），並據證人甲○○於警詢及本
    院審理中證陳明確（詳警訊卷第九頁以下、本院易字卷第四十三頁以下）；此外
    復有免用統一發票收據、購買魚槍紀錄明細、屏東縣警察局東港分局搜索經過及
    結果陳報書、搜索及扣押筆錄、扣押物品目錄、扣押物品收據、照片、內政部九
    十三年九月十三日內授警字第○九三○○○五二七四號函及函附「槍砲彈藥刀械
    許可及管理辦法」、內政部九十三年十月五日內授警字第○九三○○七七○四三
    號函及函附內政部警政署九十三年五月十四日警署保字第○九二○○五四二一八
    號函在警訊卷及本院卷可參（詳警訊卷第十七頁至第十八頁、第二十二頁至第二
    十九頁；本院簡字卷第二十頁以下、第三十三頁以下）。再者，前開甲○○購得
    之魚槍一枝及扣案如主文所示之魚槍五枝，經送鑑定後，認均係市售魚槍，以橡
    皮彈力為發射動力，機械性能良好，可發射隨附之金屬箭，均認具殺傷力等情，
    有內政部警政署刑事警察局九十司年二月九日刑鑑字第○九二○二二九九八○號
    、九十三年二月二十五日刑鑑字第○九三○○二一三六一號槍彈鑑定書在卷可按
    （詳偵查卷第十四頁以下、第五十頁不起訴處分書所示內容）。是上開事實，亦
    堪認定。
  (三)又甲○○於於九十二年五月二十四日向被告購買魚槍時，被告曾將收據及魚槍查
    驗證交付甲○○，並表示要申請執照等情，業據證人甲○○於本院證陳明確（詳
    本院簡字卷第九十二頁第二行以下、本院易字卷第四十三頁第四行以下），並有
    免用統一發票收據、購買魚槍紀錄明細附警訊卷可參（詳警訊卷第十七頁至第十
    八頁）。因本件係因甲○○非法持有魚槍，欲向屏東縣警察局東港分局申請執照
    ，經屏東縣警察局東港分局先於九十二年十一月二十四日查獲甲○○，再循線於
    九十三年一月二十七日查獲被告之事實，已如前述，如被告於九十一年十月二日
    「槍砲彈藥刀械許可及管理辦法」公佈施行後，得知販賣經查驗發證之合法魚槍
    ，仍應向中央主管機關申請許可，為免警局發覺違法販賣魚槍犯行，欲隱匿販賣
    事實已有不及，豈有製作免用統一發票收據、購買魚槍紀錄明細，再要求甲○○
    持收據、魚槍查驗證向警局申請許可，反自陷遭刑事追訴之危險。基於上開事實
    ，並參以內政部警政署雖於九十三年五月十四日，以警署保字第○九二○○五四
    二一八號函，要求所屬各警局，對轄區販賣魚槍之合法營業登記經營相關營業項
    目之魚具店，加強宣導「槍砲彈藥刀械許可及管理辦法」第三條第一項規定（詳
    本院簡字卷第三十六頁），惟高雄縣政府警察局於九十三年五月十六日，以高縣
    警保民字第○九二○○二一六○○號函轉知林園分局加強宣導後，林園分局乙○○警員乃將該函文影印轉交各派出所宣導，但港埔派出所管區警員丁○○未對轄
    區內之「海洋行」進行宣導，遲至九十二年十一月中旬某日，乙○○、丁○○警
    員方至「海洋行」進行宣導，當時被告表示不知情之事實，業據證人乙○○、丁○○警員於本院證陳屬實（詳本院易字卷第四十六頁以下、第五十頁以下）。可
    知內政部警政署、高雄縣政府警察局雖於被告販賣魚槍予甲○○之前，即發函要
    求各分局加強宣導販賣魚槍應另經許可，但因乙○○、丁○○警員均未立即前往
    「海洋行」宣導，遲至九十二年十一月中旬某日，始進行宣導，益徵被告販賣魚
    槍予甲○○之前，應不知販賣魚槍應另經許可甚明。從而，被告前開所辯，尚非
    無據。
  (四)按刑法第十六條規定，不得因不知法律而免除刑事責任。但按其情節得減輕其刑
    。如自信其行為為法律所許可而有正當理由者，得免除其刑；究有無該條所定情
    形而合於得免除其刑者，係以行為人欠缺違法性之認識，即以無違法性之認識為
    前提，且其自信在客觀上有正當理由，即依一般觀念，通常人不免有此誤認而信
    為正當，亦即其欠缺違法性認識已達於不可避免之程度者，始足當之，如其欠缺
    未達於此程度，其可非難性係低於通常，則僅得減輕其刑，最高法院八十八年度
    臺上字第五六五八號判決意旨參照。本件被告雖以不知法律業已變更為由，辯陳
    其未犯罪，惟其所述雖屬真實，但被告為專業魚槍販賣業者，對相關魚槍販賣、
    管理、許可規定，自應隨時查詢，客觀上難認其有正當理由，依前開判決意旨，
    尚不得免除刑事責任，僅得按其欠缺違法性認識是否已達於不可避免之程度，而
    分別得減輕其刑或免除其刑，是被告前開辯詞，尚難認有正當理由，而得達於免
    除其刑之規定。
  (五)從而，本件事證明確，被告違反槍砲彈藥刀械管制條例犯行，應堪認定。
二、核被告所為，係違反槍砲彈藥刀械管制條例第九條第一項之未經許可販賣魚槍罪
    。又九十一年十月二日「槍砲彈藥刀械許可及管理辦法」公佈施行後至九十二年
    五月二十四日被告販賣魚槍予甲○○前，被告雖有未經許可意圖販賣而陳列魚槍
    犯行（該期間內，並無證據證明被告另有販賣魚槍行為）；且於九十二年十一月
    中旬後，被告將魚槍下架並置於倉庫內，不無未經許可持有魚槍罪行（此觀之執
    行搜索時，該魚槍係於倉庫內扣得，而非於架上查獲，即可知之），惟因被告已
    於九十二年五月二十四日販賣魚槍予甲○○，應成立未經許可販賣魚槍罪，故不
    再論以未經許可意圖販賣而陳列魚槍罪、未經許可持有魚槍罪。另被告雖不知原
    「槍砲使用許可及管理作業規定」，已於九十一年十月二日更名為「槍砲彈藥刀
    械許可及管理辦法」，並於同日公佈施行，已如前述，但因被告經營魚槍販賣多
    年，實有多種管道得知法律變更訊息，對此亦有職業敏感性，其輕忽該訊息，該
    欠缺違法性認識並未達於不可避免之程度，依前開判決意旨，僅可依刑法第十六
    條但書前段，減輕其刑，尚未達到得免除其刑之程度。爰審酌魚槍係屬高度危險
    之物品，非經主管機關許可不得擅自販賣，以維社會大眾安全，被告無故販賣魚
    槍，且得知不得販賣後，未及時繳交治安機關，致生影響社會治安之虞，行為雖
    有可議之處，惟鑑於其販賣時，確實不知法律業經變更等一切情狀，量處如主文
    所示之刑，並諭知易科罰金之折算標準。此外，被告五年內未再受有期徒刑以上
    之宣告，有臺灣高等法院被告全國前案紀錄表及臺灣高雄地方法院檢察署刑案資
    料查註紀錄表在卷可稽，本院審酌被告係不知法律變更致罹本罪，諒其經此偵審
    程序，當知所警惕，應無再犯之虞，是其所受之宣告刑，以暫不執行為適當，爰
    併諭知緩刑二年，以啟自新。至扣案如主文欄所示之魚槍五枝，確係槍砲彈藥刀
    械管制條例第四條第一項第一款所定之槍砲，屬違禁物，應依刑法第三十八條第
    一項第一款宣告沒收；另被告販賣予甲○○之魚槍一枝，因業經臺灣屏東地方法
    院以九十三年度聲字第三三○號裁定宣告沒收，且經執行沒收在案，有該裁定及
    臺灣高等法院被告全國前案紀錄表（甲○○部分）可稽，爰不宣告沒收之。
三、依警訊卷購買魚槍紀錄明細所示（第十八頁），被告雖於九十二年五月十七日另
    販賣魚槍一枝予潘坤正，惟該魚槍並未扣案，無法鑑定其有無殺傷力，尚無法認
    定被告尚有販賣魚槍罪嫌，而此部分亦未經檢察官聲請簡易判決處刑，附此敘明
    。又九十一年十月二日「槍砲彈藥刀械許可及管理辦法」公佈施行前，被告雖販
    賣領有查驗證之魚槍，但該行為並未觸法，且聲請簡易判決處刑書並未載明該部
    分亦應成立犯罪，而有連續犯之適用，是此部分應不在檢察官聲請簡易判決處刑
    之範圍，併此敘明。
據上論斷，應依刑事訴訟法第四百五十二條、第二百九十九條第一項前段，槍砲彈藥
刀械管制條例第九條第一項，刑法第十一條前段、第十六條但書前段、第四十一條第
一項前段、第七十四條第二款、第三十八條第一項第一款，罰金罰鍰提高標準條例第
二條，判決如主文。
中　　　華　　　民　　　國　　九十四　　年　　　三　　　月　　　八　　　日
                                  臺灣高雄地方法院刑事第一庭
                                      審判長法  官  裕斗
                                  　        法  官  廖純卿
                                    　      法  官  方百正
右正本證明與原本無異。
如不服本判決，應於收受送達後十日內向本院提出上訴書狀。
　　　　　　　　　　　　　　　　　　　    　書記官  郭素蓉
中　　　華　　　民　　　國　　九十四　　年　　　三　　　月　　　八　　　日
附錄本案論罪科刑法條全文：
槍砲彈藥刀械管制條例第九條：
　未經許可，製造、販賣、轉讓、出租或出借魚槍者，處一年以下有期徒刑、拘役或
新台幣五十萬元以下罰金。
　意圖供自己或他人犯罪之用，而犯前項之罪者，處二年以下有期徒刑、拘役或新台
幣一百萬元以下罰金。
　未經許可，持有、寄藏或意圖販賣而陳列魚槍者，處六月以下有期徒刑、拘役或新
台幣五十萬元以下罰金。
第一項及第二項之未遂犯罪之。
